臺灣高等法院花蓮分院刑事判決　　　　　　　　　　　九十一年度上易字第八九號
　　上　 訴　 人　臺灣臺東地方法院檢察署檢察官
　　上訴人即被告　甲○○
右上訴人因毀損等案件，不服臺灣台東地方法院九十一年度易字第二二號中華民國九
十一年四月十七日第一審判決（起訴案號：臺灣花蓮地方法院檢察署九十一年度偵字
第二二號）提起上訴，本院判決如左：
    主  文
上訴駁回。
    事  實
一、甲○○與乙○○係姊弟關係，二人為遺產糾紛而對簿公堂，甲○○因不滿乙○○
    於民國九十年十月二十三日上午在台灣台東地方法院民事庭開庭時之言論，竟於
    同日上午十一時許，雙方自民事庭退庭後，在公共場所之該院大門口前，在不特
    定多數人得以共見共聞之狀況下，以向乙○○口吐檳榔汁之方式，公然侮辱乙○
    ○。
二、案經被害人乙○○訴由臺灣臺東地方法院檢察署檢察官偵查起訴。
    理  由
一、訊據上訴人即被告甲○○於本院審理時固坦承有於右開時地對告訴人乙○○口吐
    檳榔汁之行為，惟辯稱：事發原因雙方均有責任，伊雖有對告訴人吐檳榔汁，然
    並非蓄意，原審判伊拘役亦屬過重云云。然查右揭事實，已據告訴人於偵審中指
    訴綦詳，經核並與目擊證人即被告之大姊林慶惠於偵查中證述之情節相符（見偵
    查卷第三頁），應可信實；復有告訴人身著遭檳榔汁污染之上衣照片及遭污染之
    衣物照片各二幀分別附於偵查卷及原審卷可稽（見偵查卷第五頁及原審卷第二十
    六頁）。又被告既係出於其個人自由意志而對告訴人口吐檳榔汁，明知其行為所
    代表之含意，並有意使之發生，焉能謂非故意，又如何能認係不罰之過失犯？是
    被告所辯伊並非蓄意云云，顯係卸責之詞，並無足採。本件事證明確，被告犯行
    已堪認定，應予依法論科。
二、核被告所為，係犯刑法第三百零九條第一項之公然侮辱罪。原審因予論罪科刑，
    並審酌被告因細故即對親如手足之告訴人惡行相向，造成告訴人公然受辱，心靈
    受創甚劇，且在法院殿堂前猶不知謹言慎行，反而犯下該罪行，漠視法院莊嚴及
    其尚無前科紀錄，有臺灣高等法院被告全國前案紀錄表乙紙在卷可參，素行堪稱
    良好等一切情狀，量處被告拘役二十日，並諭知易科罰金之標準；同時敘明公訴
    人另以被告於前開時地向告訴人所吐檳榔汁尚沾污告訴人所著深藍色外套，致生
    無法去除之污漬而損壞，足生損害於告訴人，且經告訴人依法提出告訴，因認被
    告前揭行為另涉刑法第三百五十四條之毀損罪嫌。惟按刑法第三百五十四條之毀
    損罪，以使所毀損之物，失其全部或一部之效用為構成要件（最高法院四十七年
    台非字第三四號著有判例可資參照）。經查被告向告訴人所吐檳榔汁沾染告訴人
    所著深藍色外套，雖據被告坦認無訛，惟其堅決否認有何毀損犯行，且檢察官並
    未提出證據證明告訴人所著外套上之檳榔汁污點確已無法去除，而依現今發達之
    化學科技，平日常見之檳榔汁污點實無不能去除之理，既然衣物遭污染之處可回
    復原狀，又無其他積極證據足資證明該衣物有何減損供穿著之通常效用之處，依
    上開判例見解，被告行為尚不能遽以毀損罪相繩，惟公訴意旨認被告此部分行為
    與被告前開有罪部分具想像競合之裁判上一罪關係，爰不另為無罪之諭知等情，
    認事用法俱無違誤，且量刑亦稱妥適，尚無失出失入之情形；公訴人因告訴人具
    狀請求而提起上訴謂原審量刑過輕云云，及被告上訴論旨稱原審量刑過重云云，
    指摘原判決不當，求予撤銷改判，核無理由，均應予以駁回。
據上論斷，應依刑事訴訟法第三百六十八條，判決如主文。
本案經檢察官邱雲昌到庭執行職務。
中      華      民      國     九十一     年      七     月      三     日
                                  審判長法官    吳  鴻  章
                                        法官    黃  永  祥
                                        法官    張  健  河
右正本證明與原本無異。
本件不得上訴。
                                      書記官    哈  廣  明
中      華      民      國     九十一     年      七     月      三     日
